【裁判字號】    99,交易,28
【裁判日期】    990929
【裁判案由】    過失傷害
【裁判全文】
臺灣高雄地方法院刑事判決              99年度交易字第28號
公  訴  人  臺灣高雄地方法院檢察署檢察官
被      告  甲○○
上列被告因過失傷害案件，經檢察官提起公訴（98年度偵字第20
454 號），本院判決如下：
    主  文
甲○○犯業務過失傷害罪，處有期徒刑參月，如易科罰金，以新
臺幣壹仟元折算壹日。
    事  實
一、甲○○考領有普通小型車駕駛執照，受僱於信昌冷凍餐飲設
    備開發有限公司（下稱信昌公司）擔任維修技術人員，職務
    範圍包括外出維修、及支援送貨時之駕駛公司車輛工作，而
    以駕駛信昌公司之車輛為其附隨業務。於民國98年1 月9 日
    下午2 時35分許，駕駛信昌公司所有之車牌號碼4960-XL 號
    自用小貨車送貨完畢欲返回公司，沿高雄市○○區○○路由
    北往南方向行駛至文濱路與褒揚東街之無號誌交岔路口時，
    本應注意駕車行經無號誌交岔路口時，應減速慢行，作隨時
    停車之準備，且文濱路進入褒揚東街前，路面經劃設「慢」
    字標字，用以警告車輛駕駛人前面路況變遷，更應減速慢行
    ，而依當時之天候為晴天，日間自然光線充足，柏油路面乾
    燥、道路無障礙物無缺陷，視距良好，亦即客觀環境上並無
    不能注意之情事，竟疏未注意上開交通安全規則，即貿然駛
    入前揭交岔路口；適有丙○○亦騎乘車牌號碼XXP-083 號普
    通重型機車沿褒揚東街由西往東方向駛至該交岔路口，亦疏
    未注意所行經之褒揚東街進入文濱路前，路面經劃設「停」
    字標字，用以指示車輛至此必須停車再開，竟貿然前行，致
    使甲○○所駕駛之自用小貨車右前車頭與丙○○所駕駛之普
    通重型機車左前方發生碰撞，丙○○並因而人、車倒地，而
    受有頭部外傷、顏面骨骨折含下頷骨及左上頷骨、左尺骨骨
    折、兩下肢挫傷瘀青、多處擦傷等傷害。甲○○於肇事後留
    在事故現場，在未被有偵查犯罪職權之機關或公務員發覺前
    ，即向前來現場處理之員警坦承其為車禍肇事之人而自首犯
    罪，嗣並接受裁判。
二、案經丙○○訴由高雄市政府警察局三民第二分局報告臺灣高
    雄地方法院檢察署檢察官偵查起訴。
    理  由
壹、證據能力部分：
一、按被告以外之人於審判外之言詞或書面陳述，除法律有規定
    者外，不得作為證據，刑事訴訟法第159 條第1 項定有明文
    。查證人丙○○於警詢中之陳述為傳聞證據，且其陳述與審
    判中陳述不符部分亦無較為可信之特別情況，即無同法第15
    9 條之2 之適用餘地，亦無同法第159 條之3 所規定之情事
    ，是依前揭法條意旨，自不具證據能力。惟被告以外之人於
    審判外之陳述，雖不得以之直接作為認定犯罪事實與否之證
    據，但非不得作為彈劾證據，用來爭執被告、證人之證明力
    （最高法院96年度臺上字第1497號判決意旨參照），附此敘
    明。
二、次按檢察官或法官非以證人身分傳喚而以告發人、告訴人、
    被害人或共犯、共同被告身分傳喚到庭為訊問時（例如刑事
    訴訟法第71條、第219 條之6 第2 項、第236 條之1 第1 項
    、第248 條之1 、第271 條第2 項、第271 條之1 第1 項）
    ，其身分既非證人，即與「依法應具結」之要件不合，縱未
    命其具結，純屬檢察官或法官調查證據職權之適法行使，當
    無違法可言。查告訴人丙○○於偵查中之陳述，雖未經具結
    ，惟其係檢察官以「告訴人」身分傳喚到庭而為訊問一節，
    有臺灣高雄地方法院檢察署點名單及訊問筆錄各1 份在卷可
    稽（偵卷第3-6 頁），足見其尚非經檢察官以「證人」身分
    傳喚，純屬檢察官調查證據職權之適法行使，尚無悖法。且
    其嗣均經本院以「證人」身分傳喚到庭具結而為陳述，並經
    給予被告甲○○反對詰問之機會一節，有結文及審判筆錄附
    卷可佐（院卷二第121-123 、131 頁），復無其他事證足資
    認定其於檢察官訊問時有受違法取供情事，並無何特別不可
    信之情況，依前揭法條及判決意旨，自應有證據能力。
三、再按被告以外之人於審判外之陳述，雖不符前4 條之規定，
    而經當事人於審判程序同意作為證據，法院審酌該言詞陳述
    或書面陳述作成時之情況，認為適當者，亦得為證據，刑事
    訴訟法第159 條之5 第1 項定有明文。查本案認定事實所引
    用之卷內其餘證據資料，除原已符同法第159 條之1 至第15
    9 條之4 規定、及法律另有規定等傳聞法則例外規定，而得
    作為證據外，並無證據證明係公務員違背法定程式所取得，
    而檢察官及被告於本院行準備程序時，均同意其作為本案證
    據之證據能力，且本院審酌前揭陳述作成時之情況，並無違
    法取證之瑕疵，亦認以之作為證據為適當，是本件有關被告
    以外之人於審判外之言詞或書面陳述等供述證據，依前揭法
    條意旨，自均得為證據。
貳、實體部分：
一、訊據被告對於前揭犯罪事實均坦承不諱（院卷二第128-129
    頁），並經證人即告訴人丙○○於偵查（基於告訴人身分）
    及審理中、證人即信昌公司負責人丁○○於審理中分別證述
    明確（偵卷第5 頁、院卷二第122 頁、第123-124 頁），且
    有4960-XL 號自用小貨車之車籍查詢資料、高雄市政府警察
    局三民第二分局陽明派出所交通事故處理登記表、道路交通
    事故現場圖、道路交通事故調查報告表(一)、(二)、高雄市政府
    警察局交通大隊交通事故談話紀錄表、高雄市政府交通局車
    輛行車事故鑑定委員會鑑定意見書、高雄市車輛行車事故覆
    議鑑定委員會鑑定覆議意見書、長庚紀念醫院高雄分院診斷
    證明書、長庚醫療財團法人高雄長庚紀念醫院98年11月19日
    98長庚院高字第8A3087號函暨所附告訴人病歷資料影本、信
    昌公司之被告履歷表、事故現場照片（警卷第8-20、25-26
    、28-29 頁、偵卷第12頁、院卷一第24頁及其附件、院卷二
    第95、103-108 頁）等在卷可查，足認被告自白與事實相符
    。而雖本件事故之發生，告訴人亦因未注意於騎乘機車行經
    劃設「停」字標字之路口時應停車再開之交通安全規定，而
    亦有過失（詳如下述），但仍無解於被告之過失責任。是本
    件事證明確，被告所為應予依法論科。
二、至告訴人指稱：伊騎到路口時確實沒有車，當時伊已經騎到
    路口四分之三的地方被告才突然撞過來，被告車速很快，伊
    並無過失；又伊於本件事故發生後，經台中榮民總醫院診斷
    確認有嗅覺喪失之情形，是被告自應構成過失重傷害罪等語
    ，並提出診斷證明書以供佐證（院卷二第132 頁）。經查：
  (一)告訴人對本件車禍亦有過失：
    自前揭事故現場照片（院卷二第105-108 頁），可知本件事
    發時，現場為土地重劃區○○○路線兩旁均係以鐵絲連接水
    泥立柱作為道路邊緣之區隔，且其上均無任何建築物，是一
    般駕車行經該處之人，對於周遭人車來往之情形均應有相當
    良好之視野；又本件確實已在該交岔路口發生車禍事故，是
    無論雙方車速如何，雙方於碰撞發生前均應距離路口並非甚
    遠。是一般人在立於與告訴人相同之此等情形下，若施以通
    常之注意，本難認有何無從發現被告車輛自左方駛來之可能
    ，是告訴人既陳稱其並未發現被告之車輛，及參以其於審理
    中並稱：伊當時可能有一點恍神等語（院卷二第122 頁反面
    ），更足證告訴人於事故發生時確實並無對往來交通狀況施
    以適當程度之注意甚明。且按「停」字標字，用以指示車輛
    至此必須停車再開，道路交通標誌標線號誌設置規則第177
    條訂有明文，是此標線之設置，係在強制規定用路人須停車
    至「靜止」狀態確認路口淨空後，始得駕車進入路口，並非
    在給予用路人自行依具體情形決定停車與否之權利，是告訴
    人未依此規定逕行駛入本件事發之交岔路口內，自應認亦有
    過失，且因其需停車禮讓被告之車輛先行而未為之，致生本
    件事故，自應就事故之發生負擔主要之過失責任，此與告訴
    人究已行至路口之何處，經核並無關連。而本件事故經送鑑
    定結果，亦均同此認定，此有前揭車輛行車事故鑑定委員會
    鑑定意見書、覆議意見書可證，是此部份事實堪以認定。
  (二)重傷害部分難認與本件車禍事故有何因果關係：
    告訴人雖於99年2 月19日至台中榮民總醫院因嗅覺問題就診
    ，並經該院以酚基乙基乙醇嗅覺閾值試驗診斷其「嗅覺異常
    已達嚴重減損嗅覺之重傷程度」等情，有前揭診斷證明書及
    該院99年4 月29日中榮醫企字第0990007070號函暨所附病歷
    紀錄可證（院卷二第86-88 頁）。然查，本件車禍之發生日
    期為98年1 月9 日，距告訴人前往台中榮民總醫院就診之時
    間相隔1 年以上，能否認定車禍與告訴人此等重傷害結果有
    何因果關係，本非無疑。經本院質之以此，告訴人雖稱：因
    為當時全身都在痛，還不會在意這個問題，是慢慢檢查才發
    現；當時都被頭暈問題困擾，只要有熱氣就會頭暈，所以這
    一年間都沒注意到嗅覺有問題等語（院卷二第123 頁），然
    其於本院98年10月15日行準備程序時，業已明確就其當時所
    認知之健康情形陳稱：伊的味能及嗅覺都沒有受到影響，只
    有下巴咬合及視覺有問題等語（院卷一第17頁），而當時距
    離本件車禍發生時間已逾9 月，縱使並非專業人士而無法精
    確判斷「異常之程度」，但其身體狀況亦應復原至足以對自
    身五感之一之嗅覺「是否異常」一事為明確之判斷，卻仍於
    準備程序中為此等陳述，自更難遽認該等傷害與本件車禍之
    關連性。尚且，告訴人於99年8 月20日並至台中榮民總醫院
    接受核磁共振檢查已確認嗅覺喪失之原因，經本院函詢檢查
    之結果，該院表示無法判斷其嗅覺喪失是否與車禍有關等語
    ，有該院99年8 月26日中榮醫企字第0990014828號函在卷可
    稽（院卷二第112 頁），是本院綜合上情，認告訴人此部嗅
    覺之喪失，尚無法認定與本件車禍事故有因果關係，而無從
    作為更不利被告認定之依據，併此敘明。
三、按行經無號誌交岔路口時，應減速慢行，作隨時停車之準備
    ；又「慢」字，用以警告車輛駕駛人前面路況變遷，應減速
    慢行，道路交通安全規則第93條第1 項第2 款、道路交通標
    誌標線號誌設置規則第163 條分別訂有明文，被告未遵守行
    車方向前方之「慢」字標字導致肇事，對本件車禍事故發生
    導致告訴人之傷害結果，自應負過失之責；又按刑法上所謂
    業務，係指個人基於其社會地位繼續反覆所執行之事務，其
    主要部分之業務，固不待論，即為完成主要業務所附隨之準
    備工作與輔助事務，亦應包括在內（最高法院81年度台上字
    第1224號、83年度台上字第2816號判決意旨參照），被告於
    事故發生時雖係受僱於信昌公司從事冷凍餐飲設備之維修及
    送貨工作，但其自承平日工作內容中即多有使用信昌公司所
    有之自用小貨車以達成前揭維修、送貨之目的，是其於事發
    時即係從事駕駛車輛此一附隨業務之人。故核被告所為，係
    犯刑法第284 條第2 項之業務過失傷害罪，公訴意旨認被告
    所犯為同條第1 項之普通過失傷害罪，尚有未合，惟二者之
    社會基本事實同一，爰依法變更起訴法條。又被告於肇事後
    留在事故現場，在未被有偵查犯罪職權之機關或公務員發覺
    前，即向前來現場處理之員警坦承其為車禍肇事之人而自首
    犯罪，嗣並接受裁判等情，有高雄市○○○○○道路交通事
    故肇事人自首情形紀錄表（警卷第22頁）及前揭道路交通事
    故調查報告表(二)等在卷可證，堪認符合自首之規定，爰依刑
    法第62條前段之規定，減輕其刑。爰審酌被告因一時不慎與
    被害人發生車禍事故，致告訴人受有傷害，實屬不該，而其
    迄今雖尚未與告訴人達成和解、賠償其因而所受損失，然究
    其原因亦屬雙方對於和解金額之認知尚有差距，尚非全無和
    解意願，且其犯後尚知坦承犯行，態度尚可，並斟酌被告前
    因傷害案件，經台灣高等法院高雄分院判處有期徒刑1 年10
    月，緩刑4 年，現仍在緩刑期內等情，有臺灣高等法院被告
    前案紀錄表可按，雖可作為被告素行之參考，然終究與本件
    過失行為尚屬有間，及本件事故之發生，告訴人亦有過失等
    一切情狀，量處如主文所示之刑，並諭知如主文所示之易科
    罰金折算標準，以資懲儆。
據上論斷，應依刑事訴訟法第299 條第1 項前段、第300 條，刑
法第284 條第2 項、第62條前段、第41條第1 項前段，刑法施行
法第1 條之1 ，判決如主文。
本案經檢察官乙○○到庭執行職務。
中    華    民    國    99    年    9     月    29    日
              交通法庭  審判長  法  官  鄭詠仁
                                法  官  王碧瑩
                                法  官  黃沛文
以上正本證明與原本無異。
如不服本判決應於收受送達後10日內向本院提出上訴書狀，並應
敘述具體理由；如未敘述上訴理由者，應於上訴期間屆滿後20日
內向本院補提理由書（均須按他造當事人之人數附繕本）「切勿
逕送上級法院」。
中    華    民    國    99    年    9     月    29    日
                                 書記官  葉彥伶
附錄本判決論罪法條：
中華民國刑法第284條
（過失傷害罪）
因過失傷害人者，處6 月以下有期徒刑、拘役或5 百元以下罰金
，致重傷者，處1 年以下有期徒刑、拘役或5 百元以下罰金。
從事業務之人，因業務上之過失傷害人者，處1 年以下有期徒刑
、拘役或1 千元以下罰金，致重傷者，處3 年以下有期徒刑、拘
役或2 千元以下罰金。

司法院資訊處製作；財團法人民間司法改革基金會備份。
